【裁判字號】    95,台上,2232
【裁判日期】    951005
【裁判案由】    確認僱傭關係存在等
【裁判全文】
最高法院民事裁定            九十五年度台上字第二二三二號
上  訴  人  甲 ○ ○
            乙 ○ ○
共      同
訴訟代理人  呂 榮 海律師
被 上訴 人  泰新工業股份有限公司
法定代理人  丙○○○
訴訟代理人  黃 陽 壽律師
複 代理 人  洪 文 浚律師
上列當事人間請求確認僱傭關係存在等事件，上訴人對於中華民
國九十五年六月二十九日台灣高等法院再審判決（九十四年度勞
再字第六號），提起上訴，本院裁定如下：
    主  文
上訴駁回。
第三審訴訟費用由上訴人負擔。
    理  由
按上訴第三審法院，非以原判決違背法令為理由，不得為之。又
提起上訴，上訴狀內應記載上訴理由，表明原判決所違背之法令
及其具體內容、依訴訟資料合於該違背法令之具體事實，其依民
事訴訟法第四百六十九條之一規定提起上訴者，並應具體敘述為
從事法之續造、確保裁判之一致性或其他所涉及之法律見解具有
原則上重要性之理由，同法第四百六十七條、第四百七十條第二
項分別定有明文。而依同法第四百六十八條規定，判決不適用法
規或適用不當者，為違背法令；依同法第四百六十九條規定，判
決有該條所列各款情形之一者，為當然違背法令。是當事人提起
上訴，如合併以同法第四百六十九條及第四百六十九條之一規定
之情形為上訴理由時，其上訴狀或理由書應表明該判決所違背之
法令條項，或有關判例、解釋字號，或成文法以外之習慣或法理
等及其具體內容，暨係依何訴訟資料合於該違背法令之具體事實
，並具體敘述為從事法之續造、確保裁判之一致性或其他所涉及
之法律見解具有原則上重要性之理由。如未依上述方法表明，或
其所表明者與上開法條規定不合時，即難認為已合法表明上訴理
由，其上訴自非合法。本件上訴人雖對原判決提起上訴，惟核其
上訴理由狀所載內容，仍屬就與原判決結果不生影響之理由，指
摘原判決不當，並就原審所論斷：按民事訴訟法第四百九十六條
第一項第十三款所謂當事人發現未經斟酌之證物，係指前訴訟程
序事實審之言詞辯論終結前已存在之證物，因當事人不知有此，
致未經斟酌，現始知之者而言。倘當事人早知有此證物得使用而
不使用，即無所謂發現，自不得以之為再審理由。查上訴人提出
之系爭錄音帶及譯文，係民國八十八年三月三日上訴人乙○○與
黃連榮等七人對話錄音，該等證物係於前訴訟程序事實審言詞辯
論終結前已存在，且為上訴人所已知之證物，核非其所發現未經
斟酌之證物。上訴人雖指系爭錄音帶及譯文一部分因當時部分證
人仍在被上訴人公司任職，故未能提出使用，另一部分則因錄音
帶已提出，但法院漏為審酌云云，惟其主張已提出之錄音帶及譯
文部分，與「發現未經斟酌之證物」之規定有違，另部分證人仍
在被上訴人公司任職並非無法提出之正當事由，堪認上訴人早知
有此證物得使用而不使用。則上訴人依該條款之規定，據以提起
再審之訴，顯無理由等情，指摘其為不當，並泛言謂為違法，而
非表明該判決所違背之法令及其具體內容，暨依訴訟資料合於該
違背法令之具體事實，並具體敘述為從事法之續造、確保裁判之
一致性或其他所涉及之法律見解具有原則上重要性之理由，難認
其已合法表明上訴理由。依首揭說明，應認其上訴為不合法。又
上訴人雖指其提出之系爭錄音帶及譯文，確為原審法官所不知之
證物且未使用者，為屬未經斟酌之證物云云，惟其為前訴訟程序
有無漏未斟酌該證物之範疇，要與民事訴訟法第四百九十六條第
一項第十三款規定不合，原判決殊無違背法令之可言。上訴理由
所指仍非具體表明該判決所違背之法令及其內容事實，附此敘明
。
據上論結，本件上訴為不合法。依民事訴訟法第四百八十一條、
第四百四十四條第一項前段、第九十五條、第七十八條，裁定如
主文。
中    華    民    國  九十五  年    十    月    五    日
                      最高法院民事第八庭
                          審判長法官  朱  建  男
                                法官  顏  南  全
                                法官  許  澍  林
                                法官  鄭  傑  夫
                                法官  蘇  清  恭
      本件正本證明與原本無異
                                      書  記  官
中    華    民    國  九十五  年    十    月   十九   日
                                                  Ｒ


司法院資訊處製作；財團法人民間司法改革基金會備份。
